臺灣高等法院臺南分院刑事裁定
110年度抗字第88號
抗  告  人  臺灣臺南地方檢察署檢察官
抗  告  人  
即  受刑人  黃○○



上列抗告人因聲請假釋中付保護管束案件，不服臺灣臺南地方法
院中華民國110年1月29日裁定（110年ㄓ度聲字第193號），提起
抗告，本院裁定如下：
    主  文
原裁定撤銷，發回臺灣臺南地方法院。
    理  由
一、原裁定意旨略以：受刑人黃○○前因詐欺等罪，經本院於民國
    （下同）106年2月15日以106年度聲字第285號裁定定應執行
    刑為有期徒刑14年，另因犯偽造文書等罪，經臺灣高等法院
    高雄分院於107年3月30日以107年度聲字第408號裁定定應執
    行刑為有期徒刑6年10月，有受刑人之臺灣高等法院被告前
    案紀錄表、及上開定應執行刑之裁定附卷可稽。受刑人因上
    開案件接續執行，於98年2月17日入監執行迄今，其縮刑期
    滿日期為116年10月2日，並經法務部於110年1月26日以法矯
    署教字第11001408630號函核准假釋等情，又有法務部○○○○○
    ○○○○○○假釋出獄人交付保護管束名冊1件附卷可稽。然刑事
    訴訟法第481條第1項關於「該案犯罪事實最後裁判之法院」
    ，參照司法院院字第1846號解釋、最高法院93年度台非字第
    160號、96年度台非字第194號判決意旨，應依受刑人所犯全
    部確定罪刑之各該案犯罪事實最後裁判之法院為管轄法院。
    茲受刑人所犯上開案件，其犯罪事實最後裁判之法院應係「
    臺灣高等法院高雄分院」，並非本院。從而聲請人向本院聲
    請裁定受刑人於假釋期間付保護管束，於法不合，應予駁回
    等語。
二、抗告意旨略以：實務上所稱最後事實審，應係指實際認定犯
    罪事實之法院（最高法院93年度台非字第160號、97年度台
    非字第589號判決意旨參照）；刑事訴訟法第481條第1項所
    稱之「該案犯罪事實最後裁判之法院」當係指被告犯罪而最
    後受裁判確定之法院而言，此在單獨一罪或由單一法院判決
    確定之情形固無疑義，惟在經多數法院數確定判決，且有數
    罪併罰而定應執行刑時，各法院均為各該案件犯罪事實最後
    裁判之法院，在聲請付保護管束之裁定時，尚非不得認數法
    院所為數確定判決，其中確定判決時間最後者方為所謂「該
    案犯罪事實最後裁判之法院」，此觀法條文義係「該案」而
    非「數罪併罰中」自明（臺灣高等法院108年度抗字第203號
    裁定參照）。茲查，受刑人因所犯數罪，前分別經原審106
    年度聲字第285號裁定、臺灣高等法院高雄分院107年度聲字
    第408號裁定分別定其應執行刑，則「該案犯罪事實最後裁
    判之法院」，應係原審101年度訴字第959號（判決日期為10
    1年10月4日，即原審106年度聲字第285號裁定附表編號6）
    ，原審認其無管轄權應有違誤，爰抗告請求撤銷原裁定，更
    為適當合法之裁定等語。
三、經查：
　㈠刑事訴訟法第481條第1項「該案犯罪事實最後裁判之法院」
    與同法第477條第1項「該案犯罪事實最後判決之法院」用語
    極似，宜為相同之解釋。而實務上認第477條第1項所謂該案
    犯罪事實最後判決之法院，係指最後審理事實諭知罪刑之法
    院，且以該法院判決時為準，不問判決確定之先後（司法院
    院字第1846號解釋、最高法院108年度台抗字第285號裁定意
    旨參照）；且係指數罪中最後一個為事實審理諭知判決之法
    院，而非認各法院均為各該案件犯罪事實最後裁判之法院（
    最高院93年度台非字第160號、96年度台非字第194號判決意
    旨參照）。
　㈡再參酌同法第481條第1項於95年6月14日修正理由謂：「對於
    第1項所列舉之免除、延長或許可之執行、強制等，應由該
    案犯罪事實最後裁判之法院為之，方足以審查裁判當時所斟
    酌之事由是否仍存在，此於其他法院尚難代為判斷，自應將
    第1項所定『法院』一併修正為『該案犯罪事實最後裁判之法院
    』。」，是該條項所稱之「該案犯罪事實最後裁判之法院」
    ，宜限於認定犯罪事實之法院，方能達成由法院審查之目的
    。而定執行刑之法院，既未認定犯罪事實，自不包括在內（
    臺灣高等法院暨所屬法院108年法律座談會刑事類提案第35
    號參照）。
　㈢茲查，受刑人前因犯數罪，分別經原審於民國（下同）106年
    2月15日以106年度聲字第285號裁定定應執行刑有期徒刑14
    年，經臺灣高等法院高雄分院於107年3月30日以107年度聲
    字第408號裁定定應執行刑有期徒刑6年10月，固有受刑人之
    臺灣高等法院被告前案紀錄表、及上開定應執行刑之裁定附
    卷可稽。然依上開說明，上開法院所定之執行刑既未認定犯
    罪事實，自難以上開定執行刑裁定之先後作為認定「該案犯
    罪事實最後裁判之法院」之基準。再稽之原審106年度聲字
    第285號裁定附表編號6即原審101年度訴字第959號（即該聲
    請定執行刑案犯罪事實最後判決之法院）判決日期為101年1
    0月4日，而臺灣高等法院高雄分院107年度聲字第408號裁定
    附表3該院96年度上更㈠字第170號（即該聲請定執行刑案之
    犯罪事實最後判決之法院）判決日期則為96年8月14日，則
    本件假釋中付保護管束聲請案之「犯罪事實最後判決之法院
    」，應為臺灣臺南地方法院，是原審就本案自有管轄權。檢
    察官以受刑人業經法務部於110年1月26日以法矯署教字第11
    001408630號函核准假釋，依刑事訴訟法第481條向原審聲請
    假釋中付保護管束，即合於規定。
四、綜上，檢察官之聲請合於規定，原審遽認其並非犯罪事實最
    後裁判之法院而駁回檢察官之聲請，尚有未洽，檢察官及受
    刑人以此抗告為有理由，應由本院將原裁定予以撤銷發回原
    審另為適法之裁定。
據上論斷，依刑事訴訟法第413條前段，裁定如主文。
中　　華　　民　　國　　110 　年　　2 　　月　　5 　　日
                  刑事第一庭    審判長法　官  楊清安
                                      法　官  蔡廷宜
                                      法　官  陳珍如
以上正本證明與原本無異。
不得再抗告。
　　　　　　　　　　　　　　　　　　　書記官  盧建元
中　　華　　民　　國　　110 　年　　2 　　月　　5 　　日